最　高　行　政　法　院　裁　定
　　　　　　　　　　　　　　　　　　 96年度裁字第01862號
抗　告　人　甲○○
上列抗告人因與相對人臺北市稅捐稽徵處等間損害賠償事件，抗
告人不服中華民國96年2月26日臺北高等行政法院95年度訴字第2
148號裁定，提起抗告。本院裁定如下：
　　主  文
抗告駁回。
抗告訴訟費用由抗告人負擔。
    理  由
甲、相對人臺北市稅捐稽徵處部分：
一、按公法上之爭議，除法律別有規定外，得依本法提起行政訴
    訟；訴訟事件不屬行政法院之權限者，行政法院應以裁定駁
    回之，行政訴訟法第2條、第107條第1項第1款分別定有明文
    。故事件雖具公法性質，如法律已明確規定應由普通法院審
    判時，即不屬行政法院之權限，依上開規定，應裁定駁回之
    。次按國家賠償法所定損害賠償之訴依同法第12條規定，除
    依該法規定外，適用民事訴訟法之規定。是國家賠償法上損
    害賠償之訴，應循民事訴訟程序救濟，非行政法院之權限；
    單純起訴請求給付精神慰撫金之損害賠償訴訟亦同。
二、抗告意旨略謂：依行政法院組織法第1條、行政訴訟法（87
    年修正前）第1條第1項及第2條規定，行政法院掌理全國行
    政訴訟審判事務，而行政訴訟之提起，以官署之違法處分為
    要件，並得附帶請求損害賠償。抗告人就本件損害賠償事件
    ，已循序提起行政訴訟，則原審法院當有審判權限。按依土
    地稅法第40條規定，地價稅由縣（市）主管機關開徵，且依
    同法第2條及第3條規定，土地稅之主管機關在縣（市）為縣
    （市）政府，地價稅之納稅義務人則為土地所有權人，是關
    於本件地價稅，非屬相對人權責。況系爭土地為日據時代和
    平、合法占有，迄今已有五、六十年未登記，原土地所有人
    楊祥林、楊網冬已於50年間死亡，其堂兄弟楊樹土現住於萬
    大路329巷11號，楊陸夫則為楊樹土之子。相對人未予查明
    ，即以楊祥林、楊網冬為失蹤人口，逕向抗告人開徵地價稅
    ，當有違誤。且抗告人僅曾於民國54年至59年間繳納房屋稅
    ，地價稅款迄今已40餘年未繳，已罹於消滅時效。又關於各
    類稅款，理應繳交於臺北市國稅局方屬正確，惟相對人未依
    土地法第44條及第47條規定辦理測量，亦未通知抗告人何時
    測量抗告人土地，即由承辦人員帶領未戴有證明牌之數人，
    擅自闖入抗告人房屋，意圖以地價稅詐術，使人交付金錢並
    據為己有，已嚴重違法。然相對人仍一再發文命抗告人繳納
    地價稅，不法侵害抗告人權益，使抗告人精神受創、身心俱
    疲，其故意過失明確，應賠償抗告人新台幣（下同）200萬
    元。再者，依土地法第201條及第204條規定，積欠土地稅達
    二年以上應繳稅額時，應交由司法機關拍賣欠稅土地或其收
    益抵償之，非由銀行為強制執行。惟臺灣銀行館前分行竟遵
    從法務部行政執行署臺北行政執行處之執行命令，於96年4
    月14日以館前存字第09600021811號函扣押抗告人存款24,81
    8元，自屬失職，則該分行亦應賠償抗告人精神、金錢及時
    間之損失100萬元等語，資以論據。
三、經查，本件抗告人占用訴外人楊祥林、楊網冬所有之臺北市
    萬華區○○段○○段588、588-1、588-2地號等3筆土地（下
    稱系爭土地）之部分面積興屋居住多年，因所有權人行蹤不
    明，相對人所屬萬華分處乃指定包括抗告人在內之占用人共
    6人，就所占用部分之土地代繳土地地價稅。抗告人不服，
    循序提起訴願，經訴願機關以原處分已不存在為由，作成不
    受理之決定。抗告人仍不服，乃對相對人及其所屬萬華分處
    提起本件訴訟，請求撤銷原處分及訴願決定，並賠償抗告人
    精神損失20萬元。嗣於原審準備程序中，經原審法院闡明本
    件宜以撤銷之訴之訴訟種類進行程序，抗告人乃同意撤回對
    相對人所屬萬華分處之起訴，惟仍堅持以相對人一直發函催
    討地價稅，造成抗告人精神上極大損害為由，提出損害賠償
    之訴，並變更訴之聲明為相對人應賠償抗告人200萬元。原
    審審理結果以：本件抗告人係以相對人承辦人違法失職，損
    害其精神，請求賠償200萬元，核屬國家賠償或損害賠償之
    事件，應循民事訴訟程序請求救濟，非行政法院所得審判之
    範圍，抗告人起訴於法未合為由，裁定駁回抗告人之訴，揆
    諸首揭說明，核無違誤。又提起行政訴訟，得於同一程序中
    ，合併請求損害賠償或其他財產上給付，行政訴訟法第7條
    固定有明文，惟依此規定，請求損害賠償，必須以提起行政
    訴訟為前提，不得單獨向行政法院提起請求國家賠償或民事
    損害賠償。本件抗告人起訴單純在向相對人請求損害賠償之
    事實，業經原審之認定無誤，原審裁定駁回其訴，自無違誤
    。抗告人其餘抗告意旨，無非陳述相對人及其所屬機關違法
    向其徵收地價稅之情節，與本案無涉，抗告人如認相對人承
    辦人員涉有刑事違法情節，自應向所轄地方法院檢察署提出
    告訴、告發。綜上所述，本件抗告為無理由，應予駁回。
乙、相對人臺北市稅捐稽徵處萬華分處及臺灣銀行館前分行部分
    ：
    按提起抗告，係不服高等行政法院裁定為之，為行政訴訟法
    第264條明定；因此，應列原審裁定之相對人為相對人。本
    件抗告人對臺北市稅捐稽徵處萬華分處起訴部分，業經抗告
    人於原審撤回其訴在案，已詳上開陳述，抗告人提起本件抗
    告，仍列臺北市稅捐稽徵處萬華分處為相對人，及增列在原
    審非當事人之臺灣銀行館前分行為相對人，自屬將原非原審
    之當事人，列為相對人，於法不合，應予駁回。
據上論結，本件抗告為一部無理由，一部不合法，爰依行政訴訟
法第104條、民事訴訟法第95條、第78條，裁定如主文。
中　　華　　民　　國　　96　　年　　8　　 月　　13　　日
                  第六庭審判長法  官　張　登　科
                              法  官  葉　百　修
                              法  官　藍　獻　林
                              法  官　林　清　祥
                              法  官　鄭  小  康
以  上  正  本  證  明  與  原  本  無  異
中　　華　　民　　國　　96　　年　　8　　 月　　14　　日
　　　　　　　　　　　　　　　書記官　葛　雅　慎
